臺灣臺北地方法院刑事裁定　　　　　　100年度聲判字第109號
聲　請　人
即 告 訴人　曾鴻霖
代　理　人　孫寅律師
被　　　告　楊高彥
上列聲請人因被告詐欺案件，不服臺灣高等法院檢察署檢察長中
華民國100年3月22日，100年度上聲議字第2043號駁回聲請再議
之處分（原不起訴處分案號：臺灣臺北地方法院檢察署100年度
偵緝字第8號），聲請交付審判，本院裁定如下：
    主  文
聲請駁回。
    理  由
一、按告訴人不服上級法院檢察署檢察長或檢察總長認再議為無
    理由而駁回之處分者，得於接受處分書後10日內委任律師提
    出理由狀，向該管第一審法院聲請交付審判。法院認為交付
    審判之聲請不合法或無理由者，應駁回之。刑事訴訟法第25
    8條之1、第258條之3第2項前段，分別定有明文。
二、聲請人原告訴意旨略以：被告楊高彥於民國95年間透過從事
    園藝工程之黃文進認識告訴人後，竟意圖為自己不法之所有
    ，向告訴人佯稱伊與建設公司特助黃少中熟識，該建設公司
    欲成立管理發包組織，由該組織負責該建設公司所有業務招
    攬發包並指派給組織之會員等管理作業，伊與黃少中皆為該
    組織籌備組之主辦者，告訴人若支付新臺幣（下同）200萬
    元加入該組織之會員，便可進入該建設公司在新竹縣湖口鄉
    之新豐綠景莊園建案施作裝潢等語，致告訴人陷於錯誤，於
    95年10月16日在告訴人位於桃園縣蘆竹鄉○○路130號4樓「
    晨陽裝設有限公司」，交付被告2張票號為A0000000、A0000
    000號、到期日95年10月24日、付款人為建華銀行北桃園分
    行、金額為100萬元之支票。嗣後被告避不見面，且經告訴
    人詢問該建設公司發現並未成立該組織後，始知受騙。因認
    被告涉有刑法第339條第1項詐欺罪嫌。
三、臺灣臺北地方法院檢察署檢察官偵查結果以：「告訴人指稱
    被告涉犯詐欺罪嫌，無非係以事後被告避不見面等情資為論
    據。訊據被告固不否認上開事實，惟堅決否認涉有詐欺犯行
    ，辯稱：伊於95年7月在新豐綠景莊園建案接待會館成立服
    務場所進行室內設計招商活動，並在網路上尋找合作之室內
    設計師，後黃文進、告訴人陸續與伊洽談合資事宜，告訴人
    於同年10月支付200萬元，惟嗣後該建設公司經營不善出現
    財務危機，故沒有案子給告訴人承包，伊並無詐欺之意圖等
    語置辯。經查：(一)告訴人於99年11月18日在本署偵查中證
    述：因被告在莊園銷售中心跟建設公司租地方經營咖啡吧，
    讓伊相信被告與該建設公司有深厚關係，故認為投資會有新
    建工程的室內裝潢案件讓伊承包；伊認為被告是操盤手，交
    付被告200萬元是給被告處理到伊可以承包到該建設公司新
    建案之室內裝潢工程，這是投資1個遠景，而交付該200萬並
    未與被告說定細項用途、核銷費用之途徑等語。是告訴人之
    所以交付200萬元給被告，顯然係基於投資或投機心態，認
    為可以此方式拓展人脈，取得關係而承包該建設公司之室內
    裝潢工程。然商業投資本係具有風險之理財行為，盈虧本難
    預料，更甚者所謂公關費用，更無所謂之投資報酬率，為商
    業市場之常情，告訴人身為晨陽裝設有限公司之負責人，並
    非毫無公司經營或商業投資經驗之人，自難諉為不知，告訴
    人既自力評估風險後決定出資200萬元，供被告運用以便取
    得新建案之室內裝潢工程，自不得以無法回收成本、無法達
    到預期目標等故，即任意推論被告有何詐術之行使。(二)又
    告訴人於99年7月9日在本署偵查中自承已於95年12月18日取
    得被告開立之票號551651、發票人楊高彥、金額為200萬元
    之本票1紙，原本想說被告會還錢，也有請律師處理，只是
    後來被告並未還款，方提起詐欺告訴等語，可知告訴人與被
    告曾就此筆債權進行協商，且告訴人就被告開立之本票亦有
    向臺灣臺北地方法院聲請本票裁定等情，此有被告開立之本
    票1紙在卷可稽，益證被告並無不法所有之意圖。告訴人復
    無法提出證據以供調查證明被告於邀請告訴人參與投資時，
    有施用任何詐術使告訴人陷於錯誤。自難僅以告訴人之錯誤
    投資判斷，即遽認為被告之行為有何不法，本案應屬雙方間
    之民事糾葛，宜循其他途徑解決，尚與刑責無關，……應認
    被告犯罪嫌疑有所不足。」依刑事訴訟法第252條第10款處
    分不起訴。
四、聲請人不服上開不起訴處分，聲請再議意旨略以：被告意圖
    為自己不法之所有，向聲請人佯稱伊與建設公司特助黃少中
    熟識，該建設公司欲成立管理發包組織，由該組織負責該建
    設公司所有業務招攬發包並指派給組織之會員等管理作業，
    伊與黃少中皆為該組織籌備組之主辦者，聲請人若支付200
    萬元加入該組織之會員，便可進入該建設公司在新竹縣湖口
    鄉之新豐綠景莊園建案施作裝潢等語，致聲請人受騙，此絕
    非單純之投資案。再者，被告取得聲請人200萬元後，即避
    不見面，足見其有詐欺等語，指摘原不起訴處分不當等語。
五、臺灣高等法院檢察署檢察長就上開再議之聲請審核結果認：
    被告堅決否認涉有詐欺犯行，辯稱：伊於95年7月在新豐綠
    景莊園建案接待會館成立服務場所進行室內設計招商活動，
    並在網路上尋找合作之室內設計師，後黃文進、聲請人陸續
    與伊洽談合資事宜，聲請人於同年10月支付200萬元，惟嗣
    後該建設公司經營不善出現財務危機，故沒有案子給聲請人
    承包，伊並無詐欺之意圖等語置辯。經查：聲請人證稱：因
    被告在莊園銷售中心跟建設公司租地方經營咖啡吧，讓伊相
    信被告與該建設公司有深厚關係，故認為投資會有新建工程
    的室內裝潢案件讓伊承包；伊認為被告是操盤手，交付被告
    200萬元是給被告處理到伊可以承包到該建設公司新建案之
    室內裝潢工程，這是投資1個遠景，而交付該200萬並未與被
    告說定細項用途、核銷費用之途徑等語。是聲請人之所以交
    付200萬元給被告，顯然係基於投資或投機心態，認為可以
    此方式拓展人脈，取得關係而承包該建設公司之室內裝潢工
    程。然商業投資本係具有風險之理財行為，盈虧本難預料，
    更甚者所謂公關費用，更無所謂之投資報酬率，為商業市場
    之常情，聲請人身為晨陽裝設有限公司之負責人，並非毫無
    公司經營或商業投資經驗之人，自難諉為不知，聲請人既自
    力評估風險後決定出資200萬元，供被告運用以便取得新建
    案之室內裝潢工程，自不得以無法回收成本、無法達到預期
    目標等故，即任意推論被告有何詐術之行使。聲請人再議指
    稱其係以加入會員之方式，期能取得施作裝潢等語，然查，
    被告既係以入會方式，給予裝潢案件，加以聲請人基於投資
    心態，自屬性質特殊之投資合作，自難謂被告詐欺。又聲請
    人已於95年12月18日取得被告開立之票號551651號、發票人
    楊高彥、金額為200萬元之本票1紙，原本想說被告會還錢，
    也有請律師處理，只是後來被告並未還款，方提起詐欺告訴
    等語，可知聲請人與被告曾就此筆債權進行協商，且聲請人
    就被告開立之本票亦有向臺灣臺北地方法院聲請本票裁定等
    情，此有被告開立之本票1紙在卷可稽，益證被告並無不法
    所有之意圖。至於聲請人指稱被告事後逃匿，係有詐欺意圖
    。惟查，詐欺有無之認定，在於被告於行為之前有無詐欺之
    意圖，苟其事後因他故而避債，亦難認係屬詐欺。此外復無
    其他積極證據足資證明被告犯罪，本件應認被告犯罪嫌疑尚
    有不足。綜上所述，本件原檢察官調查翔實，偵查已臻完備
    ，所為不起訴處分，經核並無不當，再議意旨之指摘，殊難
    認為有理由，爰依刑事訴訟法第258條前段為駁回之處分。
六、聲請人聲請交付審判意旨略以：
（一）被告95年間透過從事園藝工程之黃文進認識聲請人後，係
      向聲請人佯稱伊與建設公司特助黃少中熟識，該建設公司
      欲成立管理發包組織由該組織負責該建設公司所有業務招
      攬發包並指派給組織之會員等管理作業，伊與黃少中接為
      該組織之籌備處之主辦者，聲請人若支付200萬元加入該
      組織之會員，便可進入該建設公司在新竹縣湖口鄉之新豐
      綠景莊園建案施作裝潢，此方為聲請人受騙之過程，並非
      僅係檢察官不起訴處分書中所推定之投資案。
（二）聲請人之所以相信被告並交付200萬元，係因被告提出「
      建設管理發包組織」之說法，只有加入該管理發包組織成
      為該組織之會員，方有資格取得建商建案裝潢施作之可能
      性。倘若不具有該管理發包組織會員之資格，根本無投資
      獲利之可能，聲請人又豈會交付200萬元予被告？據此而
      論，檢察官不起訴處分所認定聲請人係單純之投資關係，
      與事實不符。
（三）被告於取得聲請人所交付之200萬元支票兌現後，竟避不
      見面，倘若非有詐騙意圖，自可即時出面解釋。且當聲請
      人訴請臺北市政府警察局萬華分局協助調查及臺北地方法
      院檢察署偵查程序中，被告完全未出庭應訊更遭通緝，倘
      若被告不具有任何為自己不法所有之意圖，何須避不見面
      ？又遭通緝？為此，自不得再以事後被告與聲請人商談還
      款事宜，而推斷被告行為當時之詐欺犯意。
七、本院查：
（一）按刑事訴訟法第258條之1規定，告訴人得向法院聲請交付
      審判，係對於「檢察官不起訴或緩起訴裁量權」制衡之一
      種外部監督機制，法院僅就檢察官所為不起訴或緩起訴之
      處分是否正確加以審查，以防止檢察機關濫權。依此立法
      精神，同法第258條第3項規定法院審查聲請交付審判案件
      時「得為必要之調查」，其調查證據之範圍，自應以偵查
      中曾顯現之證據為限。而依同法第260條，對於不起訴處
      分已確定或緩起訴處分期滿未經撤銷者，得再行起訴之規
      定，其立法理由說明，該條所謂不起訴處分已確定者，包
      括「聲請法院交付審判復經駁回者」之情形在內。是前述
      「得為必要之調查」，其調查證據範圍，更應以偵查中曾
      顯現之證據為限，不得就告訴人新提出之證據再為調查，
      亦不得蒐集偵查卷以外之證據。否則，將與刑事訴訟法第
      260條之再行起訴規定，混淆不清，亦將使法院兼任檢察
      官之角色而有回復「糾問制度」之虞。且法院為交付審判
      之裁定時，視為案件已提起公訴，案件即進入審判程序，
      是法院裁定交付審判之前提，必須偵查卷內所存證據已符
      合刑事訴訟法第251條第1項規定「足認被告有犯罪嫌疑」
      ，檢察官應提起公訴之情形，即該案件已經跨越起訴門檻
      ，始應為交付審判之裁定。倘該案件須另行蒐證偵查，始
      能判斷應否交付審判者，因交付審判審查制度，並無如同
      再議制度，得為發回原檢察官續行偵查之設計，法院仍應
      依同法第258條之3第2項前段規定，以聲請無理由裁定駁
      回。
（二）聲請人於偵查中證稱：因被告在莊園銷售中心跟建設公司
      租地方經營咖啡吧，讓伊相信被告與該建設公司有深厚關
      係，故認為投資會有新建工程的室內裝潢案件讓伊承包；
      伊認為被告是操盤手，交付被告200萬元是給被告處理到
      伊可以承包到該建設公司新建案之室內裝潢工程，這是投
      資1個遠景，而交付該200萬並未與被告說定細項用途、核
      銷費用之途徑等語。足見聲請人之所以交付200萬元給被
      告，顯係基於投資或投機心態，認可以此方式拓展人脈，
      取得關係而承包該建設公司之室內裝潢工程。然商業投資
      本係具有風險之理財行為，盈虧本難預料，更甚者所謂公
      關費用，更無所謂之投資報酬率，為商業市場之常情，聲
      請人身為公司負責人，並非毫無公司經營或商業投資經驗
      之人，實難諉為不知，聲請人既自力評估風險後決定出資
      200萬元，供被告運用以便取得新建案之室內裝潢工程，
      自不得以無法回收成本、無法達到預期目標等故，即任意
      推論被告有何詐術之行使。聲請人再議指稱其係以加入會
      員之方式，期能取得施作裝潢等語，然查，被告既係以入
      會方式，給予裝潢案件，加以聲請人基於投資心態，自屬
      性質特殊之投資合作，自難謂被告詐欺。又聲請人已於95
      年12月18日取得被告開立之票號551651號、發票人楊高彥
      、金額為200萬元之本票1紙，原本想說被告會還錢，也有
      請律師處理，只是後來被告並未還款，方提起詐欺告訴等
      語，可知聲請人與被告曾就此筆債權進行協商，且聲請人
      就被告開立之本票亦有向本院聲請本票裁定等情，此有被
      告開立之本票1紙在卷可稽，益證被告並無不法所有之意
      圖。至於聲請人指稱被告事後逃匿並遭通緝，係有詐欺意
      圖。惟查，詐欺有無之認定，在於被告於行為之前有無詐
      欺之意圖，苟其事後因他故而避債，亦難認係屬詐欺。
（三）聲請人所指被告涉有詐欺犯行，原臺灣臺北地方法院檢察
      署檢察官不起訴處分書及臺灣高等法院檢察署駁回再議處
      分書中既已詳予調查偵查卷內所存證據，並敘明所憑證據
      及判斷理由，且原處分所載證據取捨及事實認定之理由，
      亦無違背經驗法則、論理法則及證據法則之情事，是臺灣
      臺北地方法院檢察署檢察官及臺灣高等法院檢察署檢察長
      以被告犯罪嫌疑不足分別予以不起訴處分及駁回再議之聲
      請，於法並無違誤，本件聲請交付審判意旨猶執前詞，對
      於原臺灣高等法院檢察署處分加以指摘求予審判，非有理
      由，應予駁回。
八、依刑事訴訟法第258條之3第2項前段，裁定如主文。
中    華    民    國    100    年  5      月  24      日
                  刑事第十二庭  審判長法  官  李英豪
                                      法  官  楊台清
                                      法  官  曾正龍
上正本證明與原本無異。
本裁定不得抗告。
                                      書記官  黃馨慧
中    華    民    國   100    年    5     月    24    日